臺灣板橋地方法院交通事件裁定　　　　 94年度交聲字第338號
原處分機關　交通部公路總局臺北區監理所
異　議　人
即受處分人　甲○○
上列受處分人因違反道路交通管理處罰條例案件，對交通部公路
總局臺北區監理所於中華民國94年3 月2 日以北監自裁字第裁40
─ZIB002887 號違反道路交通管理事件裁決書所為之裁決處分（
原舉發案號：內政部警政署國道公路警察局93年12月28日公警局
交字第ZIB002887號）不服，聲明異議，本院裁定如下：
    主  文
原處分撤銷。
甲○○不罰。
    理  由
一、原處分意旨略以：異議人即受處分人甲○○所有之車號U4─
    6297號自用小客車，於民國93年11月28日15時14分許，國道
    三號新台五路北上出口匝道，因「在單車道之匝道上超越前
    車」之違規，為警附採證照片逕行舉發，乃依道路交通管理
    處罰條例第33條第1 項之規定，裁處罰鍰新臺幣（下同）3,
    000 元。異議人則以：依採證照片並無法說明伊所有之U4─
    6297號紅色自用小客車有違規，第1 張照片顯示伊車最後到
    達現場，在車道範圍內停車，並無違規之動機，第2 張至第
    4 張照片顯示，伊車旁之車號456 ─CK號計程車依照片順序
    逐漸超越伊車，伊車並無在單車道之道上超越前車之違規事
    實，請撤銷本件違規罰鍰云云，表明不服而提出異議。
二、按汽車行駛高速公路，不得在加速車道、減速車道或單車道
    之匝道上超越前車或倒車；又汽車行駛於高速公路而不遵管
    制之規定者，處汽車駕駛人3,000 元以上6,000 元以下罰鍰
    ；高速公路交通管制規則第9 條第1 項第3 款、道路交通管
    理處罰條例第33條第1 項前段分別定有明文。次按逕行舉發
    違反道路交通管理事件，汽車所有人應依通知單之應到案日
    期前到案，並告知違規駕駛人姓名、
    ，逾應到案日期，處罰機關應依道路交通管理處罰條例第85
    條第3 項規定處罰該汽車所有人，違反道路交通管理事件統
    一裁罰基準及處理細則第24條亦定有明文。
三、經查：
（一）本件違規係由原舉發機關照相逕行舉發，並掣單送達予車
      主即異議人，嗣異議人在原處分機關於94年3 月2 日裁決
      前，即於94年1 月27日誤向本院提出異議，經本院移送原
      處分機關裁處，有本院94年度交他字第5 號卷宗影本、本
      院94年1 月28日板院通刑華94交他5 字第3440號函影本各
      1 份附卷可稽。觀諸異議人上開94年1 月27日之聲明異議
      狀及其於94年3 月23日向原處分機關提出之聲明異議狀內
      容，異議人並未具體陳明實際違規者另有其人，此有前開
      聲明異議狀附卷可考，是異議人於本院調查時陳稱事發當
      天是伊先生林穎智駕駛上開汽車等語，但該車車主即異議
      人未依舉發通知單之應到案日期前告知原處分機關駕駛人
      之姓名等年籍資料，則原處分機關依照上開「違反道路交
      通管理事件統一裁罰基準及處理細則」第24條規定，以異
      議人為本件交通違規裁罰對象，尚無不合，先予敘明。
（二）本件原處分機關認異議人所有之上開車輛有前揭違規事實
      ，無非係以內政部警政署國道公路警察局93年12月28日公
      警局交字第ZIB002887 號舉發違反道路交通管理事件通知
      單、採證照片等為其依據。然觀之異議人聲明異議時所提
      採證照片4 幀，顯示匝道出口處有二排車輛併排停等，二
      排車輛均在匝道之車道內，並未超出路面邊線或駛出路肩
      ，嗣後二排車輛分別依序往前駛離匝道停等線，無法判斷
      二車併行間究竟哪一線道車係主線道，已難認定異議人車
      輛有在單車道之匝道上超越前車之違規事實。
（三）又，證人即舉發警員乙○○固到庭結證稱：國道三號新台
      五路北上出口匝道是單車道之匝道，開放路肩行駛的時段
      是星期一至星期五早上8 時至10時，本件違規的時間並不
      是在那個時段，當日伊在現場拍照、採證，違規地點是新
      台五路北上出口匝道單線匝道，只能有一輛車通行，不能
      兩輛車併行，伊庭呈之第1 、2 張照片中U4─6297號違規
      車輛尚未出現，但照片裡有一台白色日產小車先違規超越
      前車，第3 照片的時候就看到異議人的違規車輛跟著剛剛
      那台日產違規車輛，超越其左邊的白色本田車輛，後來異
      議人車輛就跟著他前面的白色小車繼續駛離匝道等語（見
      本院94年4 月12日訊問筆錄），並據其提出之採證照片11
      張為證。但徵之上開證人提出採證照片，其中第1 張至第
      3 張照片顯示：匝道出口處車道內有二排車輛併排停等，
      當第3 張照片時，發現異議人之紅色汽車跟著前方車號08
      81─DK號之白色汽車在右側靠路肩車道（下稱右側車道）
      停等，並無法看出異議人之紅色汽車有超出右側路肩邊線
      及超越其前方2 輛白色汽車之情；第4 張照片顯示：異議
      人紅色汽車後方下匝道者有3 輛車，分別為白色汽車在異
      議人紅色汽車後方停等，黑色汽車超越前車即異議人之紅
      色汽車後，駛至異議人之紅色汽車左側靠內側車道（下稱
      左側車道）停等，而上開黑色汽車後方，另跟著1 台計程
      車；第5 張至第11張照片顯示：匝道出口最前方之車輛開
      始移動往前行駛，左側車道及右側車道二排車輛依序駛出
      匝道，因左側車道車輛行駛之速度較右側車道之車輛快，
      致使左側車道上之前開黑色汽車、計程車等車輛逐一超越
      異議人之紅色汽車等情，均無異議人之紅色汽車有超越前
      車之情形，反而係前開黑色汽車、計程車超越異議人之汽
      車。從而，證人乙○○上開證述情節與卷附採證照片所示
      狀況尚有不符；此外，並無汽車於單車道之匝道行駛時應
      緊靠內側車道行駛，不得靠外側車道行駛（在車道線內）
      ，否則即認為該輛行駛在外側車道之汽車屬於超越前車的
      交通法規明文。綜上所述，自難認異議人之汽車於前揭時
      地有上述原處分機關所指之交通違規情事。原處分機關逕
      對本件異議人為上開處分，尚有未洽，故本件異議為有理
      由，爰將原處分撤銷，另為異議人不罰之諭知。
據上論斷，應依道路交通管理處罰條例第 87 條第 2 項，道路
交通案件處理辦法第20條前段，裁定如主文。
中　　華　　民　　國　　94　　年　　5 　　月　　 3　　日
                          交通法庭法　官  楊志雄
以上正本證明與原本無異。
如不服本裁定應於送達後5日內向本院提出抗告狀。
                                  書記官  胡勤義
中　　華　　民　　國　　94　　年　　5 　　月　　 3　　日
